臺灣南投地方法院民事判決
111年度訴字第33號
原      告  廖慶松  
訴訟代理人  洪明儒律師
被      告  廖慶彬  
訴訟代理人  彭敬元律師
上列當事人間債務人異議之訴事件，本院於民國111年6月29日言
詞辯論終結，判決如下：
    主      文
被告不得執本院一一〇年度司票字第三五五號民事裁定為執行名
義，對原告為強制執行。
本院一一一年度司執字第一〇三二號清償票款強制執行事件對原
告所為之強制執行程序，應予撤銷。
訴訟費用由被告負擔。
    事實及理由
壹、程序事項：
    按執行名義成立後，如有消滅或妨礙債權人請求之事由發生
    ，債務人得於強制執行程序終結前，向執行法院對債權人提
    起異議之訴。如以裁判為執行名義時，其為異議原因之事實
    發生在前訴訟言詞辯論終結後者，亦得主張之。執行名義無
    確定判決同一之效力者，於執行名義成立前，如有債權不成
    立或消滅或妨礙債權人請求之事由發生，債務人亦得於強制
    執行程序終結前提起異議之訴，強制執行法第14條第1、2項
    亦有明文。又強制執行法第14條所定債務人異議之訴，係以
    排除執行名義之執行力為目的，故該條所謂強制執行程序終
    結，係指執行名義之強制執行程序終結而言，執行名義之強
    制執行程序，進行至執行名義所載債權全部達其目的時，始
    為終結。經查：被告前執本院簡易庭110年度司票字第355號
    本票裁定（下稱系爭本票裁定）為執行名義，聲請就原告所
    有財產為強制執行，經本院以111年度司執字第1032號清償
    票款強制執行事件（下稱系爭強制執行事件，就系爭強制執
    行事件所為之執行程序，下稱系爭強制執行程序）受理中，
    而系爭強制執行程序尚未終結之情，業經本院調閱系爭強制
    執行事件卷宗確認無訛，則原告提起債務人異議之訴，於程
    序上即無不合，先予陳明。
貳、實體事項：
一、原告主張略以：
  ㈠被告前持原告簽發如附表一所示，並記載免除作成拒絕證書
    之本票1紙（下稱系爭本票），向本院聲請裁定准予強制執
    行，經本院核發系爭本票裁定，被告即執系爭本票裁定暨確
    定證明書為執行名義，向本院聲請對原告為強制執行，並由
    本院民事執行處以系爭強制執行事件受理；惟依票據法第22
    條第1項規定，本票之付款請求權時效為3年，是依系爭本票
    所載到期日為民國105年8月30日（應為105年8月31日之誤載
    ），原告至遲應於108年8月30日（應為108年8月31日之誤載
    ）前行使系爭本票之票據權利，然被告卻遲至110年10月29
    日始持系爭本票向本院聲請裁定強制執行，而經本院作成系
    爭本票裁定，顯已逾請求權時效，原告即得主張時效抗辯，
    拒絕給付。
  ㈡被告辯稱系爭本票之票款請求權，因原告承認債務，已生中
    斷時效之效力，或稱原告已拋棄時效利益等等，皆非事實。
    系爭本票之票款請求權業已罹於時效而消滅，並經原告為時
    效抗辯而得拒絕履行，被告即不得執系爭本票裁定向本院聲
    請對原告為強制執行，是系爭強制執行程序，應予以撤銷，
    爰依強制執行法第14條規定，提起本件訴訟等語。並聲明：
    如主文第1、2項所示。
二、被告抗辯略以：
　  兩造與訴外人即證人廖秋燕、廖慶川互為兄弟姊妹關係，長
    幼依序為廖秋燕、原告、廖慶川、被告。被告於系爭本票屆
    期後，於106年至109年之每年清明節前後、106年至108年之
    每年中秋節前後，已多次於家庭團聚場合向原告提示系爭本
    票請求付款，但原告總是推稱其無清償能力，僅能逐月返還
    被告新臺幣（下同）10,000元等語，被告念及兩造間之兄弟
    情分，才會屢次同意其緩期清償之要求。未料，於110年間
    之中秋節家族團聚場合，待被告再次請求原告清償票款時，
    原告竟聲稱其已無清償本票之意，被告迫於無奈始向本院聲
    請准予作成系爭本票裁定，繼而向本院聲請對原告為強制執
    行。系爭本票所載到期日為105年8月31日，但因被告於106
    年至109年之每年清明節前後、106年至108年之每年中秋節
    前後，均有向原告請求給付系爭本票票款，原告均請求緩期
    清償，依法已生時效中斷之效力而應重行起算3年；且於110
    年4月3日，原告允諾將於同年10月還款，顯然係以契約承認
    系爭本票債務，而於時效完成後拋棄時效利益，自不得再以
    時效完成為由，拒絕給付等語。為此聲明：原告之訴駁回。
三、本院之判斷：
　㈠按票據上之權利，對匯票承兌人及本票發票人，自到期日起
    算；見票即付之本票，自發票日起算；3年間不行使，因時
    效而消滅，票據法第22條第1項前段定有明文。又民法第125
    條規定：「請求權，因15年間不行使而消滅。但法律所定期
    間較短者，依其規定。」，已明白揭示權利人若不於消滅時
    效期間內行使權利者，將生請求權消滅之法律效果。
　㈡經查：
　⒈原告主張被告前執其所簽發之系爭本票，向本院聲請裁定准
    予強制執行，經本院核發系爭本票裁定；被告再執系爭本票
    裁定暨確定證明書，向本院聲請對原告之財產為強制執行，
    經本院以系爭強制執行事件受理等節，未經被告爭執，且有
    系爭本票裁定在卷可參（見本院卷第7頁至第8頁），並經本
    院職權調取系爭本票裁定、系爭強制執行事件卷宗核閱無訛
    ，原告主張應堪信為真實。而系爭本票係原告於105年5月30
    日簽發，票面金額為新臺幣（下同）690,000元、到期日為1
    05年8月31日乙節，亦有系爭本票附於系爭強制執行事件卷
    宗可參，亦堪認為真實。
　⒉關於系爭本票之票款請求權有無罹於時效，或經原告於時效
    完成後拋棄時效利益乙節，參以系爭本票到期日為105年8月
    31日乙節，已如前述。依前開票據法第22條第1項前段規定
    ，系爭本票之票款請求權即應自105年8月31日起，起算3年
    ，而於108年8月31日即已時效完成。被告雖以前詞抗辯時效
    尚未完成、原告已拋棄時效利益等等，並經其舉證廖慶川、
    廖秋燕、錄音譯文暨錄音轉錄光碟為證。惟：
　⑴廖秋燕於本院證述以：其係居住在兩造附近，不敢說每年清
    明節、中秋節都會聚會，但有時間就會有聚會情形，其知道
    兩造有債務情形，不知係在民國哪一年開始，兩造、廖慶川
    就會討論其等錢的問題，其就在旁邊吃飯、唱歌，不會去管
    ，所有問題都是渠等兄弟在講，其沒有瞭解這麼多，其僅知
    是講錢的問題，其沒有管渠等錢要怎麼還，其僅要兄弟間好
    好談，看要不要和解，時間是何時講的，其也不知道；於11
    0年清明節時，其與兩造有聚會情形，當時還有誰在場其不
    知道，該次聚會有聽到渠等在講錢的問題，但其沒有去瞭解
    ，要怎樣還錢其也不清楚；於110年中秋節聚會時，兩造、
    廖慶川在旁邊談錢的問題，其就吃飯、唱歌，其當姐姐的人
    不會去管這麼多等語（見本院卷第65頁至第69頁）。堪認依
    廖秋燕前開證述情形，均不足以認定於被告向原告催討系爭
    本票票款時，原告曾向被告請求緩期清償之情形。
　⑵而證人廖慶川於本院陳述以：兩造為其兄弟，於106年至110
    年間之清明節前後，其與兩造都會祭祖、掃墓，因原告亦有
    積欠其770,000元之票款債務，所以其跟被告均會向原告追
    討，且只要有碰到原告就會追討，原告都說「沒有錢、要延
    期」，追討了5、6年，原告都說「要按一下」（台語，音似
    「按基壘」，兩造均同意為延期之意思，見本院卷第261頁
    ），意思就是下次再討，原告有在105年8月31日左右說「有
    錢就會還」，之後就說「沒錢」，「要按一下」，其跟原告
    追討系爭本票債務時，原告都說「沒有錢」、「有錢再說」
    ，故其認為原告沒有否認債務；於110年清明節前後，廖秋
    燕當公親，因為其等三兄弟為了這個債務一直無法協調，廖
    秋燕就想要幫其等處理，結果原告就有說現在沒錢，半年後
    會還清，到了中秋節，因為約定的半年期限屆至，原告就說
    「不要還」、「要錢去法院告」；到了110年10月17日聚餐
    時，其還是有繼續向原告追討票款，原告就表示不要還，要
    求去法院提告，原告係有承認債務，因為原告沒有否認，係
    直接稱「不還」、「要錢去法院告」等語（見本院卷第70頁
    至第73頁）；然被告經本院以當事人訊問時，係陳述以：廖
    秋燕清楚其與原告之債務，因為廖秋燕住在其住處隔壁，有
    就系爭本票債務幫其等協調4次，第1次係110年清明節前後
    ，在原告住處，有提到錢要怎麼還，原告有說要延半年還清
    ；第2次係在110年中秋節前後，在廖慶川南投住處，原告說
    沒錢，如果要還錢就到法院提告；第3次是在110年10月中旬
    ，在廖慶川南投住處，有講到系爭本票債務，因為其等與廖
    慶川共有土地要出售，出售後原告就有錢可以償還，原告就
    說不還；第4次係111年度清明節，在原告住處，原告就說已
    經進入訴訟，要看訴訟結果；系爭本票債務應該係要在105
    年8月31日前還，在105年8月31日之後，其遇到原告，就會
    和原告商討系爭本票債務問題，原告就說沒有錢，就是很敷
    衍的說，也有默認不說話，默認意思就是不應答、惦惦（台
    語，指沈默意思）；直到110年4月時，才說要緩期清償，先
    前都是默認居多等語（見本院卷第63頁至第64頁）。是依廖
    慶川前開所述內容，於其追討票據債務時，原告雖曾表示欲
    緩期清償（即「按一下」）之意，但對原告係何時表示緩期
    清償之意，其僅證述每次追討時均為此陳述，而未能精確證
    述原告為前開緩期清償意思表示之時點；且廖慶川之前開證
    述內容，亦與被告所抗辯原告於110年清明節前對催債乙事
    ，均僅稱「沒有錢」或不應答等情相異。廖慶川前開證述是
    否真實可採，即有疑慮。是依被告前開舉證內容，尚難認原
    告於系爭本票時效完成前，有為民法第129條第1項第2款「
    承認」之意思表示。
　⑶至於廖慶川、被告就110年清明節協調過程，就原告有表示欲
    緩期清償，願於半年後清償乙事，為相同陳述。然參以被告
    為證明原告有承認系爭本票債務之錄音譯文節錄內容，其內
    容如下（見本院卷第135頁至第139頁、第149頁至第153頁）
    ：　　
發話人 發話內容： 日期：110年4月3日 譯文時間：21分19秒至22分24秒  廖秋燕 兄弟大家要和平一點，要好一點，不要這樣... 徐淑雯 他就要這樣垂這樣垂，不然不用接管子。 廖秋燕 一些...一些事情齁，不要這樣都... 原  告 放著就好了。 徐淑雯 放著不要這樣垂啦！ 廖秋燕 都...都...不合不那個... 廖慶川 好啦，這樣3件事情就都處理了，今天處理了，只要... 被  告 我都聽阿姐講的。 廖慶川 10月...10月1號之前，大家再坐下來寫一寫，啊...。 廖慶川 我這2張... 被  告 整個都亂掉了。 廖慶川 幾百萬的...7...69萬、77萬，幾百萬的利息... 被  告 我沒有...我沒有... 廖慶川 付一點，不要說不付，其實... 被  告 ... 廖慶川 齁，啊再來寫... 被  告 ... 廖慶川 寫說什麼時候... 被  告 嘿，他還在忙。 廖慶川 用完，啊我時間到了就來跟你拿。 被  告 對啊，你們用走的，啊回來要... 廖秋燕 法院到了嗎？ 廖慶川 法院到就...69、77都... 原  告 ... 徐淑雯 ...有就阿彌陀佛了。 廖慶川 喔，這樣好。半...半年後... 徐淑雯 嘿啦，如果有就阿彌陀佛了。 廖慶川 寫一寫。好啊，這樣解決了。 廖秋燕 ...也下來了。 廖慶川 好啊，這樣我... 日期：110年4月3日 譯文時間：22分48秒至23分22秒  原  告 啊有...有事情。 廖秋燕 有錢...有錢...哪會沒辦法那個對不對... 廖慶川 就3件事情而已，還會有什麼事情？ 原  告 有啦，喔...借...借錢就算不清，啊問...問題要講清楚啦。 廖慶川 對啊，就...69萬...77萬...也半... 廖秋燕 大家都在這裡，要講就講清楚。 廖慶川 半年之後... 徐淑雯 半年之後... 廖慶川 就還完了嘛。 徐淑雯 就還一還。 廖慶川 就還完了嘛。 徐淑雯 嘿啦。如果有就還一還。最好是有喔。啊趕快阿彌陀佛。 廖慶川 你們要發落啊，是不是說... 徐淑雯 ... 廖慶川 你...這裡可以...我們就解決了啊。 徐淑雯 我不要。 廖慶川 不然你以為我會叫他這樣做喔。 日期：110年4月3日 譯文時間：30分56秒至33分05秒。  徐淑雯 我跟你說，阿川... 廖秋燕 什麼事情都好好講... 廖慶川 啊我...我這幾天像你講的這樣，叫我拿出證據啦，啊我有拿...找很多證據出來。 原  告 好啦好啦好啦，都找...找出來啦。 廖慶川 沒有啊！那是法官...要給法官看的。你去告啦。 原  告 好啦，都沒關係啦。 廖慶川 啊所...你這邊所有的證據，換你找出來喔。 原  告 好啦，我...我寫... 廖慶川 啊如果你告了，我證據下來，換我...換我... 被  告 要寫那個，隨便寫一寫大家都會寫。 廖慶川 換我...那個...這個不是他寫的啦！ 原  告 事實啊... 徐淑雯 他叫我寫的啦！ 廖慶川 嘿啦，叫他寫... 被  告 隨便寫一寫，大家也都會寫！ 廖慶川 我跟你說齁... 被  告 叫他寫。 廖慶川 我跟你講齁...這邊的證據... 被  告 啊你就是現在這些證據拿出來就好，叫他寫... 廖慶川 我的證據... 徐淑雯 不是啦，他是叫你們... 被  告 隨便寫一寫就好... 原  告 好啦好啦好啦。 徐淑雯 他叫你馬上... 被  告 沒關係，你證據要拿出來，你就去...看你要怎麼做，你們就去做！ 廖慶川 我跟你講，我挺你半年... 原  告 好啦。 廖慶川 這半年後你負責，我小弟有挺你了喔。 原  告 嘿啊。 廖慶川 這點要釐清，半年完... 原  告 半年後再... 廖慶川 10月1號之前要再寫合約，沒寫合約就是不要讓人家開了。 原  告 好啦。 廖慶川 不要讓人家開了...阿如果要寫合約，就開始...談說1個月多少，齁，啊不要再低於...不要說高於市價多少，也不要說低於行情多少，我們照...照實際來走。 徐淑雯 啊我們南投是南投，不要拿臺中來比欸。 廖慶川 嘿，我們南投稍微問一下。喔再來，這2張...他廖慶彬69萬的、我的77萬的，利息一定要付給我，因為我付...付很多利息了。 原  告 好啦，你就去看咩。 廖慶川 啊到半...一樣半年到。 原  告 看清楚...。 廖慶川 看要一次還我還是怎麼樣，齁。 原  告 我會啦。 廖慶川 啊你這半年內...要...一定去告...告我們2個。 原  告 我不知道。 徐淑雯 不是啦阿川。 被  告 你去告啦，你去告。 廖慶川 一定要去告我們... 徐淑雯 阿川欸！ 廖慶川 因為我...我有證據啊，我不能說證據拿給你看啊。 徐淑雯 阿川欸！我跟你說，你本錢如果拿得到就阿密陀佛了，不要再想說要多少利息。 原  告 你這筆...你自己摸良心看看，我交多少錢給你。 徐淑雯 阿姐說...阿姐！阿姐... 原  告 你問問自己的良心... 徐淑雯 我們兄弟間，我們錢的方面... 原  告 喔！還寫這筆。 徐淑雯 我們不要虧錢就好了... 原  告 你摸摸你自己的良心啦。 被  告 你...你就看就好了啦。 原  告 我那600多萬是領假的！都繳假的啦。 徐淑雯 ...利息多少好不好... 原  告 那是！ 廖慶川 你跟...借120也是要付利息啦，一定的啦。 原  告 都繳假的啦。 徐淑雯 120萬我...我姐姐打算要借我，不用利息！他說他要離開了。 
　　堪認上開對話多係由廖慶川、原告、訴外人徐淑雯間之陳述
    內容，主要係廖慶川表明其立場暨要求原告給付款項，被告
    於該段期間僅穿雜陳述「隨便寫一寫，大家也都會寫」、「
    你去告啊」、「你...你就看就好了啦」等語，均未見被告
    就系爭本票債務，有對原告為催討行為，並經原告為承認系
    爭本票債務之表示，或經原告與被告達成承認債務或緩期清
    償之合意，是被告前開抗辯內容，依其所提證據資料，實屬
    未能證明。至於被告主張原告有於111年4月5日之譯文承認
    系爭本票債務乙節，參以原告僅有稱「喔！我租人家而已，
    就這樣...每天都來盧我！盧...盧說怎麼樣，要錢要錢，盧
    ...盧三小」、「本票是，兩個兄弟...兩兄弟來盧咧！每天
    來盧欸」等語，依其內容，僅能認定被告曾有向原告為請求
    之情形，至於請求何事項則係不明，亦難基此認定原告於系
    爭本票之票款請求權時效完成前，有承認系爭本票債權；或
    於時效完成後，有以契約承認系爭本票債務之情事。　
　⒊是以，系爭本票債務於108年8月31日已時效完成，被告未能
    就原告於時效完成前有承認系爭本票債務，或於時效完成後
    有以契約承認系爭本票債務等節為舉證，本院即無從認被告
    抗辯係屬真實。則被告對原告之系爭本票票款請求權已罹於
    時效，復無中斷時效、重行起算時效，或原告有拋棄時效利
    益而承認系爭本票債務之情形，原告自得主張時效抗辯而拒
    絕給付。
　㈢再按利息債權為從權利，已屆清償期之利息債權，固具有獨
    立性，但主權利因時效消滅者，其效力及於從權利，民法第
    146條定有明文。而民法第146條立法理由謂：「權利有主從
    之別，從權利之時效雖未完成，而主權利既因時效而消滅，
    則從權利亦隨之而消滅，此蓋以從隨主之原則」等語，是已
    屆清償期之利息請求權，消滅時效雖未完成，亦因主權利罹
    於時效而效力及之。據此，債務人於時效完成，一經行使抗
    辯權，該當權利之請求權即歸於消滅，其從權利之時效，雖
    未完成，亦隨之而消滅（最高法院99年第5次民事庭會議決
    議參照、最高法院99年度台抗字第561號民事裁判同此見解
    ）。是以，系爭本票票款請求權業已罹於時效，既如前述，
    依前開說明，從屬於系爭本票之利息債權，亦因原告為時效
    抗辯，其請求權時效，亦隨之消滅。
　㈣另執行名義成立後，如有消滅或妨礙債權人請求之事由發生
    ，債務人得於強制執行程序終結前，向執行法院對債權人提
    起異議之訴，強制執行法第14條第1項前段定有明文。所謂
    「消滅債權人請求事由」，係指發生足以消滅債權人全部或
    一部強制執行請求權之事由，例如清償、免除、抵銷、提存
    、混同、債權讓與、債務承擔、消滅時效完成、解除條件成
    就等或其他類似之情事；所謂「妨礙債權人請求事由」，係
    指可使執行名義所載請求之全部或一部暫難行使之事由而言
    ，如同意延期清償、同時履行抗辯、先訴抗辯權、留置權等
    。又強制執行法第14條所定債務人異議之訴，係以排除執行
    名義之執行力為目的，故提起此一訴訟之原告，固得請求判
    決宣告不許就執行名義為強制執行，以排除該執行名義之執
    行力，使債權人無從依該執行名義聲請為強制執行，惟如債
    權人已就債務人之財產聲請強制執行，則債務人尚得請求撤
    銷該強制執行程序，以排除其強制執行（最高法院87年度台
    上字第1578號判決意旨參照）。經查：系爭本票之票款、利
    息債權請求權已時效完成，並經原告主張時效抗辯而拒絕給
    付，且被告復未能證明時效有中斷，及原告有拋棄時效利益
    而就系爭本票債務有以契約為承認之情形。是原告依強制執
    行法第14條第1項、第2項規定，請求撤銷系爭強制執行程序
    暨被告不得執系爭本票裁定為執行名義聲請對其為強制執行
    ，於法即屬有據。
四、綜上所述，原告就系爭強制執行事件，提起債務人異議之訴
    ，請求法院撤銷系爭強制執行程序，並請求宣告被告不得再
    以系爭本票裁定為執行名義，對原告之財產為強制執行，均
    有理由，均應予准許。
五、本件事證已臻明確，兩造其餘攻擊防禦及證據調查，均與本
    案之判斷不生影響，爰毋庸一一審酌論列，併此敘明。
六、訴訟費用之負擔：民事訴訟法第78條。
中　　華　　民　　國　　111 　年　　7 　　月　　20　　日
                        民事第二庭法　官  劉玉媛
以上正本係照原本作成。
如對本判決上訴，須於判決送達後20日內向本院提出上訴狀。
如委任律師提起上訴者，應一併繳納上訴審裁判費。　　　　　
中　　華　　民　　國　　111 　年　　7 　　月　　20　　日
                                  書記官  洪裕展
附表一：本票
發票人 發票日 （民國） 票面金額 （新臺幣） 到期日 （民國） 票據號碼 廖慶松 105年5月30日 690,000元 105年8月31日 WG0000000